ACORDAO-COMPLETO-2448404

ACÓRDÃO 4024/2021 ATA 7/2021 - SEGUNDA CÂMARA

VISTOS, relatados e discutidos estes autos de Tomada de Contas Especial instaurada pela Secretaria Especial do Desenvolvimento Social, em desfavor de Joseraldo Rodrigues Bezerra, em razão de não comprovação da regular aplicação dos recursos recebidos do Fundo Nacional de Assistência Social para execução dos programas Proteção Social Básica (PSB) e Proteção Social Especial (PSE) no exercício de 2007. 
	ACORDAM os Ministros do Tribunal de Contas da União, reunidos em Sessão de 2ª Câmara, ante as razões expostas pelo Relator, em:
	9.1. considerar revel o responsável Joseraldo Rodrigues Bezerra, para todos os efeitos, dando-se prosseguimento ao processo, com fulcro no art. 12, § 3º, da Lei 8.443/1992; 
	9.2. julgar irregulares, nos termos dos arts. 1º, inciso I, 16, inciso III, alínea "c", da Lei 8.443/1992, c/c os arts. 19 e 23, inciso III, da mesma Lei, as contas do responsável Joseraldo Rodrigues Bezerra, condenando-o ao pagamento das importâncias a seguir especificadas, atualizadas monetariamente e acrescidas dos juros de mora, calculadas a partir das datas discriminadas até a data da efetiva quitação do débito, fixando-lhe o prazo de quinze dias, para que comprove, perante o Tribunal, o recolhimento das referidas quantias aos cofres do Fundo Nacional de Assistência Social, nos termos do art. 23, inciso III, alínea "a", da citada lei, c/c o art. 214, inciso III, alínea "a", do Regimento Interno do TCU.  
	Data de ocorrência
	Valor histórico (R$) 

	2/1/2007
	56,10

	2/1/2007
	56,10

	2/1/2007
	1.084,72

	2/1/2007
	375,00

	2/1/2007
	1.445,80

	2/1/2007
	1.065,90

	2/1/2007
	2.194,50

	3/1/2007
	420,00

	3/1/2007
	266,00

	3/1/2007
	2.100,00

	4/1/2007
	695,84

	8/1/2007
	48,80

	8/1/2007
	1.897,60

	9/1/2007
	796,00

	10/1/2007
	100,00

	11/1/2007
	20,00

	12/1/2007
	40,00

	16/1/2007
	52,00

	17/1/2007
	178,76

	18/1/2007
	2.304,16

	24/1/2007
	45,00

	1/2/2007
	1.139,20

	2/2/2007
	460,80

	3/2/2007
	384,25

	14/2/2007
	4.115,75

	14/2/2007
	384,25

	15/2/2007
	1.139,20

	15/2/2007
	460,00

	26/2/2007
	485,44

	9/3/2007
	4.115,75

	9/3/2007
	2.687,39

	9/3/2007
	2.490,50

	9/3/2007
	2.496,75

	9/3/2007
	380,90

	11/3/2007
	4.115,75

	13/3/2007
	186,80

	16/3/2007
	667,14

	20/3/2007
	1.307,50

	27/3/2007
	1.301,55

	27/3/2007
	298,45

	27/3/2007
	325,00

	30/3/2007
	393,07

	30/3/2007
	56,93

	30/3/2007
	537,72

	5/4/2007
	911,68

	10/4/2007
	4.115,75

	20/4/2007
	503,00

	20/4/2007
	145,00

	24/4/2007
	863,50

	25/4/2007
	136,50

	7/5/2007
	400,00

	10/5/2007
	4.115,75

	10/5/2007
	384,25

	18/5/2007
	79,60

	18/5/2007
	300,00

	21/5/2007
	873,51

	22/5/2007
	863,50

	22/5/2007
	136,50

	28/5/2007
	667,18

	11/6/2007
	384,25

	18/6/2007
	866,35

	22/6/2007
	1.716,00

	27/6/2007
	457,25

	27/6/2007
	2.890,10

	28/6/2007
	260,00

	4/7/2007
	171,00

	5/7/2007
	1.223,30

	5/7/2007
	1.446,00

	5/7/2007
	838,50

	10/7/2007
	4.115,75

	10/7/2007
	384,25

	17/7/2007
	573,01

	17/7/2007
	573,01

	18/7/2007
	96,90

	20/7/2007
	1.246,50

	30/7/2007
	933,07

	10/8/2007
	4.115,75

	14/8/2007
	1.218,46

	16/8/2007
	920,49

	16/8/2007
	261,86

	16/8/2007
	145,01

	17/8/2007
	1.057,81

	21/8/2007
	1.859,59

	22/8/2007
	507,80

	23/8/2007
	1.180,00

	27/8/2007
	4.115,75

	27/8/2007
	384,25

	3/9/2007
	80,00

	12/9/2007
	1.122,00

	19/9/2007
	78,00

	25/9/2007
	359,18

	26/9/2007
	4.115,75

	27/9/2007
	355,76

	28/9/2007
	716,27

	2/10/2007
	110,00

	5/10/2007
	513,00

	17/10/2007
	527,94

	18/10/2007
	207,31

	19/10/2007
	1.222,25

	20/10/2007
	384,25

	22/10/2007
	356,04

	22/10/2007
	101,28

	24/10/2007
	716,27

	30/10/2007
	4.115,75

	6/11/2007
	847,10

	14/11/2007
	359,18

	14/11/2007
	168,00

	20/11/2007
	1.032,00

	20/11/2007
	309,36

	21/11/2007
	671,56

	22/11/2007
	573,00

	23/11/2007
	234,38

	23/11/2007
	234,61

	26/11/2007
	111,46

	28/11/2007
	429,76

	29/11/2007
	272,65

	3/12/2007
	4.115,75

	12/12/2007
	2.699,20

	12/12/2007
	3.383,23

	14/12/2007
	70,00

	14/12/2007
	573,02

	14/12/2007
	359,18

	17/12/2007
	358,13

	17/12/2007
	186,87

	17/12/2007
	601,12

	18/12/2007
	4.115,75

	18/12/2007
	384,25

	18/12/2007
	1.848,88

	20/12/2007
	730,00

	27/12/2007
	1.440,40

	27/12/2007
	1.252,00

	3/1/2007
	4.200,00

	4/1/2007
	232,82

	10/1/2007
	1.953,58

	15/1/2007
	118,50

	17/1/2007
	143,50

	18/1/2007
	2.183,67

	23/1/2007
	189,70

	12/2/2007
	2.421,35

	14/2/2007
	2.008,40

	26/2/2007
	860,70

	1/3/2007
	508,16

	15/3/2007
	4.302,54

	23/3/2007
	5.552,48

	23/3/2007
	1.338,56

	30/3/2007
	2.322,00

	12/4/2007
	542,40

	13/4/2007
	4.748,46

	13/4/2007
	972,59

	16/4/2007
	90,00

	24/4/2007
	56,00

	31/5/2007
	212,74

	1/6/2007
	3.979,49

	20/6/2007
	4.067,00

	29/6/2007
	216,73

	29/6/2007
	325,70

	9/7/2007
	2.653,41

	30/7/2007
	5.985,78

	15/8/2007
	1.215,00

	16/8/2007
	3.427,71

	17/8/2007
	643,03

	23/8/2007
	405,00

	19/9/2007
	270,48

	25/9/2007
	2.022,00

	2/10/2007
	147,00

	17/10/2007
	503,01

	23/10/2007
	5.407,74

	29/10/2007
	405,00

	6/11/2007
	5.607,39

	6/11/2007
	115,82

	20/11/2007
	142,63

	23/11/2007
	700,00

	26/11/2007
	405,00

	3/12/2007
	363,84

	4/12/2007
	4.905,62

	24/12/2007
	1.215,00

	26/12/2007
	10.004,07

	26/12/2007
	1.508,00

	26/12/2007
	817,97

	26/12/2007
	949,73

	8/2/2007
	16.950,00

	9/3/2007
	5.010,05

	23/3/2007
	1.227,50

	28/3/2007
	264,00

	30/3/2007
	393,07

	30/3/2007
	56,93

	24/5/2007
	2.798,30

	24/5/2007
	2.499,00

	29/5/2007
	3.000,00

	30/5/2007
	218,43

	31/5/2007
	262,00

	22/6/2007
	237,50

	22/6/2007
	436,75

	22/6/2007
	75,75

	22/6/2007
	4.040,00

	29/6/2007
	62,93

	5/7/2007
	839,41

	5/7/2007
	4.072,67

	5/7/2007
	5.874,49

	6/8/2007
	316,75

	20/11/2007
	1.495,00

	10/1/2007
	5.618,24

	8/2/2007
	7.246,95

	9/2/2007
	4.525,22

	16/3/2007
	1.380,35

	30/3/2007
	3.614,83

	10/4/2007
	5.993,14

	13/4/2007
	4.218,16

	10/5/2007
	6.168,14

	10/5/2007
	481,86

	14/5/2007
	396,00

	16/5/2007
	126,00

	21/5/2007
	2.746,69

	22/5/2007
	823,77

	22/5/2007
	273,00

	22/5/2007
	149,00

	28/5/2007
	50,00

	11/6/2007
	6.316,74

	11/6/2007
	523,26

	13/6/2007
	55,00

	15/6/2007
	4.187,22

	18/6/2007
	601,25

	18/6/2007
	15,00

	10/7/2007
	523,26

	10/7/2007
	6.316,74

	10/8/2007
	6.316,74

	10/8/2007
	3.200,17

	16/8/2007
	136,90

	16/8/2007
	547,34

	27/8/2007
	6.373,25

	27/8/2007
	494,19

	28/8/2007
	50,00

	30/8/2007
	97,39

	4/9/2007
	336,25

	4/9/2007
	1.394,09

	6/9/2007
	104,32

	12/9/2007
	3.806,40

	18/9/2007
	77,50

	20/9/2007
	375,00

	24/9/2007
	3.746,40

	26/9/2007
	6.373,25

	26/9/2007
	494,19

	2/10/2007
	291,65

	2/10/2007
	252,00

	3/10/2007
	192,40

	17/10/2007
	513,62

	17/10/2007
	74,38

	30/10/2007
	6.300,59

	30/10/2007
	494,19

	31/10/2007
	97,39

	31/10/2007
	72,66

	31/10/2007
	187,00

	1/11/2007
	464,83

	6/11/2007
	3.715,11

	12/11/2007
	247,50

	19/11/2007
	59,96

	20/11/2007
	414,04

	20/11/2007
	690,30

	23/11/2007
	618,00

	23/11/2007
	886,55

	27/11/2007
	75,00

	3/12/2007
	6.300,59

	3/12/2007
	494,19

	3/12/2007
	375,90

	5/12/2007
	72,66

	10/12/2007
	97,39

	13/12/2007
	349,40

	28/12/2007
	588,00

	25/1/2007
	200,00

	7/5/2007
	400,00

	4/9/2007
	853,23

	17/9/2007
	145,00

	19/10/2007
	50,00

	30/10/2007
	150,00

	20/11/2007
	360,00

	27/11/2007
	482,27

	26/1/2007
	1.625,00

	28/5/2007
	3.835,00

	5/7/2007
	3.250,00

	4/9/2007
	3.250,00

	26/12/2007
	3.250,00

	9.3. autorizar, desde logo, a cobrança judicial das dívidas, caso não atendida a notificação, na forma do disposto no art. 28, inciso II, da Lei 8.443/1992;
	9.4. autorizar também, desde logo, se requerido, com fundamento no art. 26, da Lei 8.443, de 1992, c/c o art. 217, §§ 1º e 2º do Regimento Interno do TCU, o parcelamento da (s) dívida (s) em até 36 parcelas, incidindo, sobre cada parcela, corrigida monetariamente, os correspondentes acréscimos legais, fixando-lhe o prazo de quinze dias, a contar do recebimento da notificação, para comprovar, perante o Tribunal, o recolhimento da primeira parcela, e de trinta dias, a contar da parcela anterior, para comprovar os recolhimentos das demais parcelas, devendo incidir, sobre cada valor mensal, atualizado monetariamente, os juros de mora devidos, no caso do débito, na forma prevista na legislação em vigor, alertando o responsável de que a falta de comprovação do recolhimento de qualquer parcela importará o vencimento antecipado do saldo devedor, nos termos do § 2º do art. 217 do Regimento Interno deste Tribunal; 
	9.5. enviar cópia deste Acórdão à Procuradoria da República no Estado de Pernambuco, nos termos do § 3º do art. 16 da Lei 8.443/1992, c/c o § 7º do art. 209 do Regimento Interno do TCU, para adoção das medidas cabíveis; e
	9.6. enviar cópia deste Acórdão à Secretaria Especial do Desenvolvimento Social e ao responsável, para ciência;
	9.7. informar à Procuradoria da República no Estado de Pernambuco, à Secretaria Especial do Desenvolvimento Social e ao responsável que a presente deliberação, acompanhada do Relatório e do Voto que a fundamentam, está disponível para a consulta no endereço www.tcu.gov.br/acordaos, além de esclarecer que, caso requerido, o TCU poderá fornecer sem custos as correspondentes cópias, de forma impressa; e
	9.8. informar à Procuradoria da República no Estado de Pernambuco que, nos termos do parágrafo único do art. 62 da Resolução TCU 259/2014, os procuradores e membros do Ministério Público credenciados nesta Corte podem acessar os presentes autos de forma eletrônica e automática, ressalvados apenas os casos de eventuais peças classificadas como sigilosas, as quais requerem solicitação formal.

Tomada de contas especial instaurada pela Secretaria Especial do Desenvolvimento Social, em desfavor de Joseraldo Rodrigues Bezerra, em razão de não comprovação da regular aplicação dos recursos recebidos do Fundo Nacional de Assistência Social para execução dos programas Proteção Social Básica (PSB) e Proteção Social Especial (PSE) no exercício de 2007

Segunda Câmara

Prefeitura Municipal de Brejão - PE.

3. Interessados/Responsáveis:
3.1. Interessado: Secretaria Especial do Desenvolvimento Social.
3.2. Responsável: Joseraldo Rodrigues Bezerra (XXX.581.004-XX).

13.1. Ministros presentes: Bruno Dantas (Presidente), Augusto Nardes (Relator), Aroldo Cedraz e Raimundo Carreiro.
13.2. Ministro-Substituto presente: Marcos Bemquerer Costa.

ACORDAO-COMPLETO-2543759

Acórdão 4539/2022 - Segunda Câmara

ACORDAO-COMPLETO-2515157

Acórdão 18565/2021 - Segunda Câmara

AUGUSTO NARDES

Transcrevo a seguir a instrução de mérito (peça 70) elaborada no âmbito da Secretaria de Controle Externo de Tomada de Contas Especial - SecexTCE, que contou com o endosso dos dirigentes daquela unidade técnica (peças 71 e 72) e com a anuência do Ministério Público junto a este Tribunal (peça 73) :
"INTRODUÇÃO
Cuidam os autos de tomada de contas especial instaurada pela Secretaria Especial do Desenvolvimento Social, em desfavor de Joseraldo Rodrigues Bezerra (CPF: XXX.581.004-XX) , em razão de não comprovação da regular aplicação dos recursos recebidos do Fundo Nacional de Assistência Social para execução dos programas Proteção Social Básica (PSB) e Proteção Social Especial (PSE) no exercício de 2007. 
HISTÓRICO
Em 3/4/2018, com fundamento na IN/TCU 71/2012, alterada pela IN/TCU 76/2016 e DN/TCU 155/2016, o dirigente da Secretaria Especial do Desenvolvimento Social autorizou a instauração da tomada de contas especial (peça 42) . O processo foi registrado no sistema e-TCE com o número 2059/2018.
Os recursos foram repassados pelo Fundo Nacional de Assistência Social a município de Brejão - PE, no exercício de 2007, na modalidade fundo a fundo, conforme indicado no Demonstrativo Parcelas Pagas (peça 3) . 
O fundamento para a instauração da Tomada de Contas Especial, conforme consignado na matriz de responsabilização elaborada pelo tomador de contas, foi a constatação da seguinte irregularidade: 
Em razão das irregularidades apontadas no Relatório de Demandas Especiais 00190.022488/2006- 30, de dezembro de 2007, tendo em vista a ausência de comprovação das despesas, e, o não atendimento das notificações pela falta do encaminhamento de toda documentação de Prestação de Contas dos recursos repassados, tais como: notas de empenho, notas fiscais, cópias de cheques, extratos bancários, relação de pagamento dos recursos federais pela ausência de comprovação dos recursos.
O responsável arrolado na fase interna foi devidamente comunicado e, diante da ausência de justificativas suficientes para elidir a irregularidade e da não devolução dos recursos, instaurou-se a tomada de contas especial.
No relatório (peça 50) , o tomador de contas concluiu que o prejuízo importaria no valor original de R$ 417.598,82, imputando-se a responsabilidade a Joseraldo Rodrigues Bezerra, Prefeito Municipal, no período de 1/1/2005 a 31/12/2008, na condição de gestor dos recursos. 
Em 24/11/2019, a Controladoria-Geral da União emitiu o relatório de auditoria (peça 52) , em concordância com o relatório do tomador de contas. O certificado de auditoria e o parecer do dirigente do órgão de controle interno concluíram pela irregularidade das presentes contas (peças 53 e 54) .
Em 3/12/2019, o ministro responsável pela área atestou haver tomado conhecimento das conclusões contidas no relatório e certificado de auditoria, bem como do parecer conclusivo do dirigente do órgão de controle interno, manifestando-se pela irregularidade das contas, e determinou o encaminhamento do processo ao Tribunal de Contas da União (peça 55) .
Na instrução inicial (peça 58) , analisando-se os documentos nos autos, concluiu-se pela necessidade de realização de citação para a seguinte irregularidade: 
Irregularidade 1: ausência dos documentos comprobatórios da despesa de programa do FNAS.
Evidências da irregularidade: documentos técnicos presentes nas peças 12, 23, 26, 37, 39, 41 e 45.
Normas infringidas: Art. 70, parágrafo único, da Constituição Federal de 1988; art. 93, do Decreto-lei 200; e arts. 9º, 10, § 2º, e 11 da Portaria MDS 459/2005.
Débitos relacionados ao responsável Joseraldo Rodrigues Bezerra (CPF: XXX.581.004-XX) :
	Data de ocorrência
	Valor histórico (R$) 

	2/1/2007
	56,10

	2/1/2007
	56,10

	2/1/2007
	1.084,72

	2/1/2007
	375,00

	2/1/2007
	1.445,80

	2/1/2007
	1.065,90

	2/1/2007
	2.194,50

	3/1/2007
	420,00

	3/1/2007
	266,00

	3/1/2007
	2.100,00

	4/1/2007
	695,84

	8/1/2007
	48,80

	8/1/2007
	1.897,60

	9/1/2007
	796,00

	10/1/2007
	100,00

	11/1/2007
	20,00

	12/1/2007
	40,00

	16/1/2007
	52,00

	17/1/2007
	178,76

	18/1/2007
	2.304,16

	24/1/2007
	45,00

	1/2/2007
	1.139,20

	2/2/2007
	460,80

	3/2/2007
	384,25

	14/2/2007
	4.115,75

	14/2/2007
	384,25

	15/2/2007
	1.139,20

	15/2/2007
	460,00

	26/2/2007
	485,44

	9/3/2007
	4.115,75

	9/3/2007
	2.687,39

	9/3/2007
	2.490,50

	9/3/2007
	2.496,75

	9/3/2007
	380,90

	11/3/2007
	4.115,75

	13/3/2007
	186,80

	16/3/2007
	667,14

	20/3/2007
	1.307,50

	27/3/2007
	1.301,55

	27/3/2007
	298,45

	27/3/2007
	325,00

	30/3/2007
	393,07

	30/3/2007
	56,93

	30/3/2007
	537,72

	5/4/2007
	911,68

	10/4/2007
	4.115,75

	20/4/2007
	503,00

	20/4/2007
	145,00

	24/4/2007
	863,50

	25/4/2007
	136,50

	7/5/2007
	400,00

	10/5/2007
	4.115,75

	10/5/2007
	384,25

	18/5/2007
	79,60

	18/5/2007
	300,00

	21/5/2007
	873,51

	22/5/2007
	863,50

	22/5/2007
	136,50

	28/5/2007
	667,18

	11/6/2007
	384,25

	18/6/2007
	866,35

	22/6/2007
	1.716,00

	27/6/2007
	457,25

	27/6/2007
	2.890,10

	28/6/2007
	260,00

	4/7/2007
	171,00

	5/7/2007
	1.223,30

	5/7/2007
	1.446,00

	5/7/2007
	838,50

	10/7/2007
	4.115,75

	10/7/2007
	384,25

	17/7/2007
	573,01

	17/7/2007
	573,01

	18/7/2007
	96,90

	20/7/2007
	1.246,50

	30/7/2007
	933,07

	10/8/2007
	4.115,75

	14/8/2007
	1.218,46

	16/8/2007
	920,49

	16/8/2007
	261,86

	16/8/2007
	145,01

	17/8/2007
	1.057,81

	21/8/2007
	1.859,59

	22/8/2007
	507,80

	23/8/2007
	1.180,00

	27/8/2007
	4.115,75

	27/8/2007
	384,25

	3/9/2007
	80,00

	12/9/2007
	1.122,00

	19/9/2007
	78,00

	25/9/2007
	359,18

	26/9/2007
	4.115,75

	27/9/2007
	355,76

	28/9/2007
	716,27

	2/10/2007
	110,00

	5/10/2007
	513,00

	17/10/2007
	527,94

	18/10/2007
	207,31

	19/10/2007
	1.222,25

	20/10/2007
	384,25

	22/10/2007
	356,04

	22/10/2007
	101,28

	24/10/2007
	716,27

	30/10/2007
	4.115,75

	6/11/2007
	847,10

	14/11/2007
	359,18

	14/11/2007
	168,00

	20/11/2007
	1.032,00

	20/11/2007
	309,36

	21/11/2007
	671,56

	22/11/2007
	573,00

	23/11/2007
	234,38

	23/11/2007
	234,61

	26/11/2007
	111,46

	28/11/2007
	429,76

	29/11/2007
	272,65

	3/12/2007
	4.115,75

	12/12/2007
	2.699,20

	12/12/2007
	3.383,23

	14/12/2007
	70,00

	14/12/2007
	573,02

	14/12/2007
	359,18

	17/12/2007
	358,13

	17/12/2007
	186,87

	17/12/2007
	601,12

	18/12/2007
	4.115,75

	18/12/2007
	384,25

	18/12/2007
	1.848,88

	20/12/2007
	730,00

	27/12/2007
	1.440,40

	27/12/2007
	1.252,00

	3/1/2007
	4.200,00

	4/1/2007
	232,82

	10/1/2007
	1.953,58

	15/1/2007
	118,50

	17/1/2007
	143,50

	18/1/2007
	2.183,67

	23/1/2007
	189,70

	12/2/2007
	2.421,35

	14/2/2007
	2.008,40

	26/2/2007
	860,70

	1/3/2007
	508,16

	15/3/2007
	4.302,54

	23/3/2007
	5.552,48

	23/3/2007
	1.338,56

	30/3/2007
	2.322,00

	12/4/2007
	542,40

	13/4/2007
	4.748,46

	13/4/2007
	972,59

	16/4/2007
	90,00

	24/4/2007
	56,00

	31/5/2007
	212,74

	1/6/2007
	3.979,49

	20/6/2007
	4.067,00

	29/6/2007
	216,73

	29/6/2007
	325,70

	9/7/2007
	2.653,41

	30/7/2007
	5.985,78

	15/8/2007
	1.215,00

	16/8/2007
	3.427,71

	17/8/2007
	643,03

	23/8/2007
	405,00

	19/9/2007
	270,48

	25/9/2007
	2.022,00

	2/10/2007
	147,00

	17/10/2007
	503,01

	23/10/2007
	5.407,74

	29/10/2007
	405,00

	6/11/2007
	5.607,39

	6/11/2007
	115,82

	20/11/2007
	142,63

	23/11/2007
	700,00

	26/11/2007
	405,00

	3/12/2007
	363,84

	4/12/2007
	4.905,62

	24/12/2007
	1.215,00

	26/12/2007
	10.004,07

	26/12/2007
	1.508,00

	26/12/2007
	817,97

	26/12/2007
	949,73

	8/2/2007
	16.950,00

	9/3/2007
	5.010,05

	23/3/2007
	1.227,50

	28/3/2007
	264,00

	30/3/2007
	393,07

	30/3/2007
	56,93

	24/5/2007
	2.798,30

	24/5/2007
	2.499,00

	29/5/2007
	3.000,00

	30/5/2007
	218,43

	31/5/2007
	262,00

	22/6/2007
	237,50

	22/6/2007
	436,75

	22/6/2007
	75,75

	22/6/2007
	4.040,00

	29/6/2007
	62,93

	5/7/2007
	839,41

	5/7/2007
	4.072,67

	5/7/2007
	5.874,49

	6/8/2007
	316,75

	20/11/2007
	1.495,00

	10/1/2007
	5.618,24

	8/2/2007
	7.246,95

	9/2/2007
	4.525,22

	16/3/2007
	1.380,35

	30/3/2007
	3.614,83

	10/4/2007
	5.993,14

	13/4/2007
	4.218,16

	10/5/2007
	6.168,14

	10/5/2007
	481,86

	14/5/2007
	396,00

	16/5/2007
	126,00

	21/5/2007
	2.746,69

	22/5/2007
	823,77

	22/5/2007
	273,00

	22/5/2007
	149,00

	28/5/2007
	50,00

	11/6/2007
	6.316,74

	11/6/2007
	523,26

	13/6/2007
	55,00

	15/6/2007
	4.187,22

	18/6/2007
	601,25

	18/6/2007
	15,00

	10/7/2007
	523,26

	10/7/2007
	6.316,74

	10/8/2007
	6.316,74

	10/8/2007
	3.200,17

	16/8/2007
	136,90

	16/8/2007
	547,34

	27/8/2007
	6.373,25

	27/8/2007
	494,19

	28/8/2007
	50,00

	30/8/2007
	97,39

	4/9/2007
	336,25

	4/9/2007
	1.394,09

	6/9/2007
	104,32

	12/9/2007
	3.806,40

	18/9/2007
	77,50

	20/9/2007
	375,00

	24/9/2007
	3.746,40

	26/9/2007
	6.373,25

	26/9/2007
	494,19

	2/10/2007
	291,65

	2/10/2007
	252,00

	3/10/2007
	192,40

	17/10/2007
	513,62

	17/10/2007
	74,38

	30/10/2007
	6.300,59

	30/10/2007
	494,19

	31/10/2007
	97,39

	31/10/2007
	72,66

	31/10/2007
	187,00

	1/11/2007
	464,83

	6/11/2007
	3.715,11

	12/11/2007
	247,50

	19/11/2007
	59,96

	20/11/2007
	414,04

	20/11/2007
	690,30

	23/11/2007
	618,00

	23/11/2007
	886,55

	27/11/2007
	75,00

	3/12/2007
	6.300,59

	3/12/2007
	494,19

	3/12/2007
	375,90

	5/12/2007
	72,66

	10/12/2007
	97,39

	13/12/2007
	349,40

	28/12/2007
	588,00

	25/1/2007
	200,00

	7/5/2007
	400,00

	4/9/2007
	853,23

	17/9/2007
	145,00

	19/10/2007
	50,00

	30/10/2007
	150,00

	20/11/2007
	360,00

	27/11/2007
	482,27

	26/1/2007
	1.625,00

	28/5/2007
	3.835,00

	5/7/2007
	3.250,00

	4/9/2007
	3.250,00

	26/12/2007
	3.250,00

Cofre credor: Fundo Nacional de Assistência Social.
Responsável: Joseraldo Rodrigues Bezerra (CPF: XXX.581.004-XX) .
Conduta: não apresentar documentos comprobatórios das despesas realizadas com recursos repassados para a execução de programa do FNAS.
Nexo de causalidade: A não comprovação das despesas realizadas impediu a comprovação da regular aplicação dos recursos federais repassados no âmbito do instrumento em questão, resultando em presunção de dano ao erário.
Culpabilidade: não há excludentes de ilicitude, de culpabilidade e de punibilidade; é razoável supor que o responsável tinha consciência da ilicitude de sua conduta; era exigível conduta diversa da praticada, qual seja, apresentar a documentação comprobatória das despesas realizadas necessária à comprovação da regular aplicação dos recursos federais repassados, conforme estabelecido nas normas aplicáveis. 
Encaminhamento: citação.
Em cumprimento ao pronunciamento da unidade (peça 60) , foi efetuada citação do responsável, nos moldes adiante:
 Joseraldo Rodrigues Bezerra - promovida a citação do responsável, conforme delineado adiante:
	Comunicação: Ofício 38242/2020 - Seproc (peça 62) 
Data da Expedição: 13/8/2020
Data da Ciência: 18/8/2020 (peças 68 e 64) 
Nome Recebedor: Ana Cláudia Monteiro da Costa
Observação: Ofício enviado para o endereço do responsável, conforme pesquisa na base de dados no sistema da Receita Federal, custodiada pelo TCU .
Prorrogações de prazo:
	Documento
	Nova data limite

	Termo (peça 67) 
	23/9/2020

Fim do prazo para a defesa: 17/9/2020
	
Conforme Despacho de Conclusão das Comunicações Processuais (peça 69) , as providências inerentes às comunicações processuais foram concluídas. 
Transcorrido o prazo regimental, o responsável Joseraldo Rodrigues Bezerra permaneceu silente, devendo ser considerado revel, nos termos do art. 12, § 3º, da Lei 8.443/1992.
ANÁLISE DOS PRESSUPOSTOS DE PROCEDIBILIDADE DA IN/TCU 71/2012
Avaliação de Viabilidade do Exercício do Contraditório e Ampla Defesa
Verifica-se que não houve o transcurso de mais de dez anos desde o fato gerador sem que tenha havido a notificação do responsável pela autoridade administrativa federal competente (art. 6º, inciso II, c/c art. 19 da IN/TCU 71/2012, modificada pela IN/TCU 76/2016) , uma vez que o fato gerador da irregularidade sancionada ocorreu em 28/12/2007, e o responsável foi notificado sobre a irregularidade pela autoridade administrativa competente conforme abaixo:
Joseraldo Rodrigues Bezerra, por meio do ofício acostado à peça 7, recebido em 22/7/2008, conforme AR (peça 9) .
Valor de Constituição da TCE 	
Verifica-se, ainda, que o valor atualizado do débito apurado (sem juros) em 1/1/2017 é de R$ 748.645,99, portanto superior ao limite mínimo de R$ 100.000,00, na forma estabelecida conforme os arts. 6º, inciso I, e 19 da IN/TCU 71/2012, modificada pela IN/TCU 76/2016. 
OUTROS PROCESSOS/DÉBITOS NOS SISTEMAS DO TCU COM OS MESMOS RESPONSÁVEIS
Informa-se que foi encontrado processo no Tribunal com o mesmo responsável:
	Responsável
	Processos

	Joseraldo Rodrigues Bezerra
	Processo 032.691/2014-9 (TCE, encerrado) , Processo 025.204/2015-7 (TCE, encerrado) , Processo 004.489/2013-6 (TCE, encerrado) , Processo 028.515/2016-1 (CBEX, encerrado) , Processo 028.516/2016-8 (CBEX, encerrado) , Processo 036.381/2016-0 (CBEX, encerrado) , Processo 011.006/2015-3 (TCE, encerrado) , Processo 036.722/2016-2 (CBEX, encerrado) , Processo 020.032/2015-3 (TCE, encerrado) , Processo 020.820/2019-4 (CBEX, encerrado) 

Informa-se que foi encontrado débito imputável aos responsáveis no banco de débitos existente no sistema e-TCE:
	Responsável
	Débitos inferiores

	Joseraldo Rodrigues Bezerra
	247/2020 (R$ 9.062,40) - Dano inferior ao limite de instauração da TCE cadastrado

A tomada de contas especial está, assim, devidamente constituída e em condição de ser instruída.
EXAME TÉCNICO
Da validade das notificações:
Preliminarmente, cumpre tecer breves considerações sobre a forma como são realizadas as comunicações processuais no TCU. A esse respeito, destacam-se o art. 179, do Regimento Interno do TCU (Resolução 155, de 4/12/2002) e o art. 4º, inciso III, § 1º, da Resolução TCU 170, de 30 de junho de 2004, in verbis:
Art. 179. A citação, a audiência ou a notificação, bem como a comunicação de diligência, farse-ão:
I - mediante ciência da parte, efetivada por servidor designado, por meio eletrônico, fac-símile, telegrama ou qualquer outra forma, desde que fique confirmada inequivocamente a entrega da comunicação ao destinatário;
II - mediante carta registrada, com aviso de recebimento que comprove a entrega no endereço do destinatário;
III - por edital publicado no Diário Oficial da União, quando o seu destinatário não for localizado
 (...) 
Art. 3º As comunicações serão dirigidas ao responsável, ou ao interessado, ou ao dirigente de órgão ou entidade, ou ao representante legal ou ao procurador constituído nos autos, com poderes expressos no mandato para esse fim, por meio de:
I - correio eletrônico, fac-símile ou telegrama;
II - servidor designado;
III - carta registrada, com aviso de recebimento;
IV - edital publicado no Diário Oficial da União, quando o seu destinatário não for localizado, nas hipóteses em que seja necessário o exercício de defesa.
Art. 4º. Consideram-se entregues as comunicações:
I - efetivadas conforme disposto nos incisos I e II do artigo anterior, mediante confirmação da ciência do destinatário;
II - realizadas na forma prevista no inciso III do artigo anterior, com o retorno do aviso de recebimento, entregue comprovadamente no endereço do destinatário;
III - na data de publicação do edital no Diário Oficial da União, quando realizadas na forma prevista no inciso IV do artigo anterior.
§ 1º O endereço do destinatário deverá ser previamente confirmado mediante consulta aos sistemas disponíveis ao Tribunal ou a outros meios de informação, a qual deverá ser juntada ao respectivo processo.
 (...) 
Bem se vê, portanto, que a validade da citação via postal não depende de que o aviso de recebimento seja assinado pelo próprio destinatário da comunicação, o que dispensa, no caso em tela, a entrega do AR em 'mãos próprias'. A exigência da norma é no sentido de o Tribunal verificar se a correspondência foi entregue no endereço correto, residindo aqui a necessidade de certeza inequívoca. 
Não é outra a orientação da jurisprudência do TCU, conforme se verifica dos julgados a seguir transcritos:
São válidas as comunicações processuais entregues, mediante carta registrada, no endereço correto do responsável, não havendo necessidade de que o recebimento seja feito por ele próprio (Acórdão 3648/2013-TCU-Segunda Câmara, Relator Min. José Jorge) ;
É prescindível a entrega pessoal das comunicações pelo TCU, razão pela qual não há necessidade de que o aviso de recebimento seja assinado pelo próprio destinatário. Entregandose a correspondência no endereço correto do destinatário, presume-se o recebimento da citação. (Acórdão 1019/2008-TCU-Plenário, Relator Min. Benjamin Zymler) ;
As comunicações do TCU, inclusive as citações, deverão ser realizadas mediante Aviso de Recebimento - AR, via Empresa Brasileira de Correios e Telégrafos, bastando para sua validade que se demonstre que a correspondência foi entregue no endereço correto. (Acórdão 1526/2007-TCU-Plenário, Relator Min. Aroldo Cedraz) .
A validade do critério de comunicação processual do TCU foi referendada pelo Supremo Tribunal Federal, nos termos do julgamento do MS-AgR 25.816/DF, por meio do qual se afirmou a desnecessidade da ciência pessoal do interessado, entendendo-se suficiente a comprovação da entrega do 'AR' no endereço do destinatário:
Ementa: agravo regimental. Mandado de segurança. Desnecessidade de intimação pessoal das decisões do tribunal de contas da união. art. 179 do regimento interno do TCU. Intimação do ato impugnado por carta registrada, iniciado o prazo do art. 18 da lei nº 1.533/51 da data constante do aviso de recebimento. Decadência reconhecida. Agravo improvido.
O envio de carta registrada com aviso de recebimento está expressamente enumerado entre os meios de comunicação de que dispõe o Tribunal de Contas da União para proceder às suas intimações.
O inciso II do art. 179 do Regimento Interno do TCU é claro ao exigir apenas a comprovação da entrega no endereço do destinatário, bastando o aviso de recebimento simples. 
Da revelia do responsável Joseraldo Rodrigues Bezerra
No caso vertente, a citação do responsável se deu em endereços provenientes da base de CPFs da Receita Federal, em sistema custodiado pelo TCU. A entrega dos ofícios citatórios nesses endereços ficou comprovada. Cabível ressaltar, ainda, que o responsável compareceu aos autos para constituir advogados e para solicitar pedido de prorrogação de prazo para apresentar alegações de defesa, conforme documentos às peças 63 e 64.
Nos processos do TCU, a revelia não leva à presunção de que seriam verdadeiras todas as imputações levantadas contra os responsáveis, diferentemente do que ocorre no processo civil, em que a revelia do réu opera a presunção da verdade dos fatos narrados pelo autor (Acórdão 1009/2018-TCU-Plenário, Relator Min. Bruno Dantas; 2369/2013 - TCU - Plenário, Relator Min. Benjamin Zymler e 2449/2013 - TCU - Plenário, Relator Min. Benjamin Zymler) . Dessa forma, a avaliação da responsabilidade do agente não pode prescindir da prova existente no processo ou para ele carreada. 
Ao não apresentar sua defesa, o responsável deixou de produzir prova da regular aplicação dos recursos sob sua responsabilidade, em afronta às normas que impõem aos gestores públicos a obrigação legal de, sempre que demandados pelos órgãos de controle, apresentar os documentos que demonstrem a correta utilização das verbas públicas, a exemplo do contido no art. 93 do Decreto-Lei 200/1967: 'Quem quer que utilize dinheiros públicos terá de justificar seu bom e regular emprego na conformidade das leis, regulamentos e normas emanadas das autoridades administrativas competentes.' 
Mesmo as alegações de defesa não sendo apresentadas, considerando o princípio da verdade real que rege esta Corte, procurou-se buscar, em manifestações do responsável na fase interna desta Tomada de Contas Especial, se havia algum argumento que pudesse ser aproveitado a seu favor. 
Os argumentos apresentados na fase interna (peças 5, 6, 11 e 16) não elidem as irregularidades apontadas.
Em se tratando de processo em que a parte interessada não se manifestou acerca das irregularidades imputadas, não há elementos para que se possa efetivamente aferir e reconhecer a ocorrência de boa-fé na conduta do responsável, podendo este Tribunal, desde logo, proferir o julgamento de mérito pela irregularidade das contas, conforme os termos dos §§ 2º e 6º do art. 202 do Regimento Interno do TCU. (Acórdão 2064/2011-TCU-Primeira Câmara (relator Min. Ubiratan Aguiar) , 6.182/2011-TCU-1ª Câmara (relator Min. Weber de Oliveira) , 4.072/2010-TCU-1ª Câmara (Relator Min. Valmir Campelo) , 1.189/2009-TCU-1ª Câmara (Relator Min. Marcos Bemquerer) , 731/2008-TCU-Plenário (Relator Min. Aroldo Cedraz) .
Dessa forma, o responsável Joseraldo Rodrigues Bezerra deve ser considerado revel, nos termos do art. 12, § 3º, da Lei 8.443/1992, devendo as contas serem julgadas irregulares, condenando-o ao débito apurado.
Prescrição da Pretensão Punitiva
Vale ressaltar que a pretensão punitiva do TCU, conforme Acórdão 1441/2016-TCU-Plenário, Relator Min. Benjamin Zymler, que uniformizou a jurisprudência acerca dessa questão, subordina-se ao prazo geral de prescrição indicado no art. 205 do Código Civil, que é de dez anos, contado da data de ocorrência da irregularidade sancionada, nos termos do art. 189 do Código Civil, sendo este prazo interrompido pelo ato que ordenar a citação, a audiência ou a oitiva do responsável.
No caso em exame, ocorreu a prescrição, uma vez que a irregularidade sancionada ocorreu em 28/12/2007, e o ato de ordenação da citação ocorreu em 21/7/2020.
CONCLUSÃO
Em face da análise promovida na seção 'Exame Técnico', verifica-se que o responsável Joseraldo Rodrigues Bezerra não logrou comprovar a boa e regular aplicação dos recursos, instado a se manifestar, optou pelo silêncio, configurando a revelia, nos termos do § 3º, do art. 12, da Lei 8.443/1992. Ademais, inexistem nos autos elementos que demonstrem a boa-fé do responsável ou a ocorrência de outras excludentes de culpabilidade.
Vale ressaltar que a jurisprudência pacífica nesta Corte é no sentido da imprescritibilidade das ações de ressarcimento ao erário (Súmula TCU 282) . Dessa forma, identificado dano ao erário, devese instaurar e julgar o processo de tomada de contas especial para responsabilizar seus agentes causadores, respeitando o direito ao contraditório e à ampla defesa, independentemente de quando ocorreram os atos impugnados.
Verifica-se também que houve a prescrição da pretensão punitiva, conforme análise já realizada.
Tendo em vista que não constam dos autos elementos que permitam reconhecer a boa-fé do responsável, sugere-se que as suas contas sejam julgadas irregulares, nos termos do art. 202, § 6º, do Regimento Interno do TCU, com a imputação do débito atualizado monetariamente e acrescido de juros de mora, nos termos do art. 202, § 1º do Regimento Interno do TCU, descontado o valor eventualmente recolhido.
Por fim, como não houve elementos que pudessem modificar o entendimento acerca das irregularidades em apuração, mantém-se a matriz de responsabilização presente na peça 57.
PROPOSTA DE ENCAMINHAMENTO
Diante do exposto, submetemos os autos à consideração superior, propondo ao Tribunal:
considerar revel o responsável Joseraldo Rodrigues Bezerra (CPF: XXX.581.004-XX) , para todos os efeitos, dando-se prosseguimento ao processo, com fulcro no art. 12, § 3º, da Lei 8.443/1992; 
julgar irregulares, nos termos dos arts. 1º, inciso I, 16, inciso III, alínea 'c', da Lei 8.443/1992, c/c os arts. 19 e 23, inciso III, da mesma Lei, as contas do responsável Joseraldo Rodrigues Bezerra (CPF: XXX.581.004-XX) , condenando-o ao pagamento das importâncias a seguir especificadas, atualizadas monetariamente e acrescidas dos juros de mora, calculadas a partir das datas discriminadas até a data da efetiva quitação do débito, fixando-lhe o prazo de quinze dias, para que comprove, perante o Tribunal, o recolhimento das referidas quantias aos cofres do Fundo Nacional de Assistência Social, nos termos do art. 23, inciso III, alínea 'a', da citada lei, c/c o art. 214, inciso III, alínea 'a', do Regimento Interno do TCU.  
		Débitos relacionados ao responsável Joseraldo Rodrigues Bezerra (CPF: XXX.581.004-XX) :
	Data de ocorrência
	Valor histórico (R$) 

	2/1/2007
	56,10

	2/1/2007
	56,10

	2/1/2007
	1.084,72

	2/1/2007
	375,00

	2/1/2007
	1.445,80

	2/1/2007
	1.065,90

	2/1/2007
	2.194,50

	3/1/2007
	420,00

	3/1/2007
	266,00

	3/1/2007
	2.100,00

	4/1/2007
	695,84

	8/1/2007
	48,80

	8/1/2007
	1.897,60

	9/1/2007
	796,00

	10/1/2007
	100,00

	11/1/2007
	20,00

	12/1/2007
	40,00

	16/1/2007
	52,00

	17/1/2007
	178,76

	18/1/2007
	2.304,16

	24/1/2007
	45,00

	1/2/2007
	1.139,20

	2/2/2007
	460,80

	3/2/2007
	384,25

	14/2/2007
	4.115,75

	14/2/2007
	384,25

	15/2/2007
	1.139,20

	15/2/2007
	460,00

	26/2/2007
	485,44

	9/3/2007
	4.115,75

	9/3/2007
	2.687,39

	9/3/2007
	2.490,50

	9/3/2007
	2.496,75

	9/3/2007
	380,90

	11/3/2007
	4.115,75

	13/3/2007
	186,80

	16/3/2007
	667,14

	20/3/2007
	1.307,50

	27/3/2007
	1.301,55

	27/3/2007
	298,45

	27/3/2007
	325,00

	30/3/2007
	393,07

	30/3/2007
	56,93

	30/3/2007
	537,72

	5/4/2007
	911,68

	10/4/2007
	4.115,75

	20/4/2007
	503,00

	20/4/2007
	145,00

	24/4/2007
	863,50

	25/4/2007
	136,50

	7/5/2007
	400,00

	10/5/2007
	4.115,75

	10/5/2007
	384,25

	18/5/2007
	79,60

	18/5/2007
	300,00

	21/5/2007
	873,51

	22/5/2007
	863,50

	22/5/2007
	136,50

	28/5/2007
	667,18

	11/6/2007
	384,25

	18/6/2007
	866,35

	22/6/2007
	1.716,00

	27/6/2007
	457,25

	27/6/2007
	2.890,10

	28/6/2007
	260,00

	4/7/2007
	171,00

	5/7/2007
	1.223,30

	5/7/2007
	1.446,00

	5/7/2007
	838,50

	10/7/2007
	4.115,75

	10/7/2007
	384,25

	17/7/2007
	573,01

	17/7/2007
	573,01

	18/7/2007
	96,90

	20/7/2007
	1.246,50

	30/7/2007
	933,07

	10/8/2007
	4.115,75

	14/8/2007
	1.218,46

	16/8/2007
	920,49

	16/8/2007
	261,86

	16/8/2007
	145,01

	17/8/2007
	1.057,81

	21/8/2007
	1.859,59

	22/8/2007
	507,80

	23/8/2007
	1.180,00

	27/8/2007
	4.115,75

	27/8/2007
	384,25

	3/9/2007
	80,00

	12/9/2007
	1.122,00

	19/9/2007
	78,00

	25/9/2007
	359,18

	26/9/2007
	4.115,75

	27/9/2007
	355,76

	28/9/2007
	716,27

	2/10/2007
	110,00

	5/10/2007
	513,00

	17/10/2007
	527,94

	18/10/2007
	207,31

	19/10/2007
	1.222,25

	20/10/2007
	384,25

	22/10/2007
	356,04

	22/10/2007
	101,28

	24/10/2007
	716,27

	30/10/2007
	4.115,75

	6/11/2007
	847,10

	14/11/2007
	359,18

	14/11/2007
	168,00

	20/11/2007
	1.032,00

	20/11/2007
	309,36

	21/11/2007
	671,56

	22/11/2007
	573,00

	23/11/2007
	234,38

	23/11/2007
	234,61

	26/11/2007
	111,46

	28/11/2007
	429,76

	29/11/2007
	272,65

	3/12/2007
	4.115,75

	12/12/2007
	2.699,20

	12/12/2007
	3.383,23

	14/12/2007
	70,00

	14/12/2007
	573,02

	14/12/2007
	359,18

	17/12/2007
	358,13

	17/12/2007
	186,87

	17/12/2007
	601,12

	18/12/2007
	4.115,75

	18/12/2007
	384,25

	18/12/2007
	1.848,88

	20/12/2007
	730,00

	27/12/2007
	1.440,40

	27/12/2007
	1.252,00

	3/1/2007
	4.200,00

	4/1/2007
	232,82

	10/1/2007
	1.953,58

	15/1/2007
	118,50

	17/1/2007
	143,50

	18/1/2007
	2.183,67

	23/1/2007
	189,70

	12/2/2007
	2.421,35

	14/2/2007
	2.008,40

	26/2/2007
	860,70

	1/3/2007
	508,16

	15/3/2007
	4.302,54

	23/3/2007
	5.552,48

	23/3/2007
	1.338,56

	30/3/2007
	2.322,00

	12/4/2007
	542,40

	13/4/2007
	4.748,46

	13/4/2007
	972,59

	16/4/2007
	90,00

	24/4/2007
	56,00

	31/5/2007
	212,74

	1/6/2007
	3.979,49

	20/6/2007
	4.067,00

	29/6/2007
	216,73

	29/6/2007
	325,70

	9/7/2007
	2.653,41

	30/7/2007
	5.985,78

	15/8/2007
	1.215,00

	16/8/2007
	3.427,71

	17/8/2007
	643,03

	23/8/2007
	405,00

	19/9/2007
	270,48

	25/9/2007
	2.022,00

	2/10/2007
	147,00

	17/10/2007
	503,01

	23/10/2007
	5.407,74

	29/10/2007
	405,00

	6/11/2007
	5.607,39

	6/11/2007
	115,82

	20/11/2007
	142,63

	23/11/2007
	700,00

	26/11/2007
	405,00

	3/12/2007
	363,84

	4/12/2007
	4.905,62

	24/12/2007
	1.215,00

	26/12/2007
	10.004,07

	26/12/2007
	1.508,00

	26/12/2007
	817,97

	26/12/2007
	949,73

	8/2/2007
	16.950,00

	9/3/2007
	5.010,05

	23/3/2007
	1.227,50

	28/3/2007
	264,00

	30/3/2007
	393,07

	30/3/2007
	56,93

	24/5/2007
	2.798,30

	24/5/2007
	2.499,00

	29/5/2007
	3.000,00

	30/5/2007
	218,43

	31/5/2007
	262,00

	22/6/2007
	237,50

	22/6/2007
	436,75

	22/6/2007
	75,75

	22/6/2007
	4.040,00

	29/6/2007
	62,93

	5/7/2007
	839,41

	5/7/2007
	4.072,67

	5/7/2007
	5.874,49

	6/8/2007
	316,75

	20/11/2007
	1.495,00

	10/1/2007
	5.618,24

	8/2/2007
	7.246,95

	9/2/2007
	4.525,22

	16/3/2007
	1.380,35

	30/3/2007
	3.614,83

	10/4/2007
	5.993,14

	13/4/2007
	4.218,16

	10/5/2007
	6.168,14

	10/5/2007
	481,86

	14/5/2007
	396,00

	16/5/2007
	126,00

	21/5/2007
	2.746,69

	22/5/2007
	823,77

	22/5/2007
	273,00

	22/5/2007
	149,00

	28/5/2007
	50,00

	11/6/2007
	6.316,74

	11/6/2007
	523,26

	13/6/2007
	55,00

	15/6/2007
	4.187,22

	18/6/2007
	601,25

	18/6/2007
	15,00

	10/7/2007
	523,26

	10/7/2007
	6.316,74

	10/8/2007
	6.316,74

	10/8/2007
	3.200,17

	16/8/2007
	136,90

	16/8/2007
	547,34

	27/8/2007
	6.373,25

	27/8/2007
	494,19

	28/8/2007
	50,00

	30/8/2007
	97,39

	4/9/2007
	336,25

	4/9/2007
	1.394,09

	6/9/2007
	104,32

	12/9/2007
	3.806,40

	18/9/2007
	77,50

	20/9/2007
	375,00

	24/9/2007
	3.746,40

	26/9/2007
	6.373,25

	26/9/2007
	494,19

	2/10/2007
	291,65

	2/10/2007
	252,00

	3/10/2007
	192,40

	17/10/2007
	513,62

	17/10/2007
	74,38

	30/10/2007
	6.300,59

	30/10/2007
	494,19

	31/10/2007
	97,39

	31/10/2007
	72,66

	31/10/2007
	187,00

	1/11/2007
	464,83

	6/11/2007
	3.715,11

	12/11/2007
	247,50

	19/11/2007
	59,96

	20/11/2007
	414,04

	20/11/2007
	690,30

	23/11/2007
	618,00

	23/11/2007
	886,55

	27/11/2007
	75,00

	3/12/2007
	6.300,59

	3/12/2007
	494,19

	3/12/2007
	375,90

	5/12/2007
	72,66

	10/12/2007
	97,39

	13/12/2007
	349,40

	28/12/2007
	588,00

	25/1/2007
	200,00

	7/5/2007
	400,00

	4/9/2007
	853,23

	17/9/2007
	145,00

	19/10/2007
	50,00

	30/10/2007
	150,00

	20/11/2007
	360,00

	27/11/2007
	482,27

	26/1/2007
	1.625,00

	28/5/2007
	3.835,00

	5/7/2007
	3.250,00

	4/9/2007
	3.250,00

	26/12/2007
	3.250,00

Valor atualizado do débito (com juros) em 6/11/2020: R$ 1.356.372,60.
autorizar, desde logo, a cobrança judicial das dívidas, caso não atendida a notificação, na forma do disposto no art. 28, inciso II, da Lei 8.443/1992;
autorizar também, desde logo, se requerido, com fundamento no art. 26, da Lei 8.443, de 1992, c/c o art. 217, §§ 1º e 2º do Regimento Interno do TCU, o parcelamento da (s) dívida (s) em até 36 parcelas, incidindo, sobre cada parcela, corrigida monetariamente, os correspondentes acréscimos legais, fixando-lhe o prazo de quinze dias, a contar do recebimento da notificação, para comprovar, perante o Tribunal, o recolhimento da primeira parcela, e de trinta dias, a contar da parcela anterior, para comprovar os recolhimentos das demais parcelas, devendo incidir, sobre cada valor mensal, atualizado monetariamente, os juros de mora devidos, no caso do débito, na forma prevista na legislação em vigor, alertando o responsável de que a falta de comprovação do recolhimento de qualquer parcela importará o vencimento antecipado do saldo devedor, nos termos do § 2º do art. 217 do Regimento Interno deste Tribunal; 
enviar cópia do Acórdão a ser prolatado à Procuradoria da República no Estado de Pernambuco, nos termos do § 3º do art. 16 da Lei 8.443/1992, c/c o § 7º do art. 209 do Regimento Interno do TCU, para adoção das medidas cabíveis; e
enviar cópia do Acórdão que vier a ser proferido ao Secretaria Especial do Desenvolvimento Social e ao responsável, para ciência;
informar à Procuradoria da República no Estado de Pernambuco, ao Secretaria Especial do Desenvolvimento Social e ao responsável que a presente deliberação, acompanhada do Relatório e do Voto que a fundamenta, está disponível para a consulta no endereço www.tcu.gov.br/acordaos, além de esclarecer que, caso requerido, o TCU poderá fornecer sem custos as correspondentes cópias, de forma impressa; e
informar à Procuradoria da República no Estado de Pernambuco que, nos termos do parágrafo único do art. 62 da Resolução TCU 259/2014, os procuradores e membros do Ministério Público credenciados nesta Corte podem acessar os presentes autos de forma eletrônica e automática, ressalvados apenas os casos de eventuais peças classificadas como sigilosas, as quais requerem solicitação formal."
	É o relatório.

8.1. Bruno Siqueira França (15418/OAB-PE) e outros, representando Joseraldo Rodrigues Bezerra.

Procurador Júlio Marcelo de Oliveira.

TOMADA DE CONTAS ESPECIAL. FUNDO NACIONAL DE ASSISTÊNCIA SOCIAL. NÃO COMPROVAÇÃO DA REGULAR APLICAÇÃO DOS RECURSOS. CITAÇÃO. REVELIA. DÉBITO.

TOMADA DE CONTAS ESPECIAL (TCE)

Secretaria de Controle Externo de Tomada de Contas Especial (SecexTCE).

Cuidam os autos de tomada de contas especial instaurada pela Secretaria Especial do Desenvolvimento Social, em desfavor de Joseraldo Rodrigues Bezerra, em razão de não comprovação da regular aplicação dos recursos recebidos do Fundo Nacional de Assistência Social para execução dos programas Proteção Social Básica (PSB) e Proteção Social Especial (PSE) no exercício de 2007. 
2.	A essência da discussão nesta TCE contempla a ausência de comprovação das despesas e o não atendimento das notificações pela falta do encaminhamento de toda documentação de Prestação de Contas dos recursos repassados, tais como: notas de empenho, notas fiscais, cópias de cheques, extratos bancários, relação de pagamento dos recursos federais pela ausência de comprovação dos recursos.
3.	O responsável arrolado na fase interna foi devidamente comunicado e, diante da ausência de justificativas suficientes para elidir a irregularidade e da não devolução dos recursos, instaurou-se a tomada de contas especial.
4.	No relatório (peça 50) , o tomador de contas concluiu que o prejuízo importaria no valor original de R$ 417.598,82, imputando-se a responsabilidade a Joseraldo Rodrigues Bezerra, Prefeito Municipal, no período de 1/1/2005 a 31/12/2008, na condição de gestor dos recursos. 
5.	Em 24/11/2019, a Controladoria-Geral da União emitiu o relatório de auditoria (peça 52) , em concordância com o relatório do tomador de contas. O certificado de auditoria e o parecer do dirigente do órgão de controle interno concluíram pela irregularidade das presentes contas (peças 53 e 54) . Em 3/12/2019, o ministro responsável pela área atestou haver tomado conhecimento das conclusões contidas no relatório e certificado de auditoria, bem como do parecer conclusivo do dirigente do órgão de controle interno, manifestando-se pela irregularidade das contas, e determinou o encaminhamento do processo ao Tribunal de Contas da União (peça 55) .
6. 	Feito esse resumo, decido.
7. 	Em face da ausência de qualquer manifestação da pessoa arrolada nos autos e da regularidade de sua notificação, cumpre considerá-la revel, dando-se prosseguimento ao processo, nos termos do art. 12, § 3º, da Lei 8.443/1992.
8.	De início, manifesto a minha anuência à proposta da SecexTCE, que contou com a concordância do MPTCU, cujos argumentos incorporo às minhas razões de decidir, sem prejuízo das considerações a seguir.
9.	Ao não apresentar sua defesa, o responsável deixou de produzir prova da regular aplicação dos recursos sob sua responsabilidade, em afronta às normas que impõem aos gestores públicos a obrigação legal de, sempre que demandados pelos órgãos de controle, apresentar os documentos que demonstrem a correta utilização das verbas públicas.
10.	Mesmo assim, apesar de as alegações de defesa não terem sido apresentadas, considerando o princípio da verdade real que rege esta Corte, a unidade técnica procurou buscar, em manifestações do responsável na fase interna desta Tomada de Contas Especial, se havia algum argumento que pudesse ser aproveitado a seu favor. 
Contudo, não encontrou elementos para que seja possível aferir e reconhecer a ocorrência de boa-fé na conduta do responsável, podendo este Tribunal, desde logo, proferir o julgamento de mérito pela irregularidade das contas, conforme os termos dos §§ 2º e 6º do art. 202 do Regimento Interno do TCU. (Acórdão 2064/2011-TCU-Primeira Câmara (Relator Min. Ubiratan Aguiar) , 6.182/2011-TCU-1ª Câmara (Relator Min. Subst. Weder de Oliveira) , 4.072/2010-TCU-1ª Câmara (Relator Min. Valmir Campelo) , 1.189/2009-TCU-1ª Câmara (Relator Min. Subst. Marcos Bemquerer Costa) , 731/2008-TCU-Plenário (Relator Min. Aroldo Cedraz) .
12.	No tocante à aplicação de sanção, houve a prescrição da pretensão punitiva do TCU, conforme Acórdão 1441/2016-TCU-Plenário, Rel. Min. Benjamin Zymler, uma vez que a irregularidade sancionada ocorreu em 28/12/2007 e o ato de ordenação da citação ocorreu em 21/7/2020.
	Ante o exposto, VOTO para que este Tribunal adote a minuta de Acórdão que trago à apreciação deste Colegiado.
TCU, Sala das Sessões Ministro Luciano Brandão Alves de Souza, em 16 de março de 2021.
Ministro JOÃO AUGUSTO RIBEIRO NARDES 
Relator